【裁判字號】    97,訴,4984
【裁判日期】    971231
【裁判案由】    毒品危害防制條例
【裁判全文】
臺灣板橋地方法院刑事判決              97年度訴字第4984號
公  訴  人  臺灣板橋地方法院檢察署檢察官
被      告  甲○○
上列被告因違反毒品危害防制條例案件，經檢察官提起公訴（九
十七年度毒偵字第七八三一號），被告於本院準備程序進行中，
就被訴事實為有罪之陳述，經本院告知簡式審判程序意旨，並聽
取公訴人及被告之意見後，本院合議庭裁定由受命法官獨任依簡
式審判程序審理，並判決如下：
    主  文
甲○○施用第一級毒品，累犯，處有期徒刑拾月；又施用第二級
毒品，累犯，處有期徒刑肆月。應執行有期徒刑壹年。
    事  實
一、甲○○前因施用毒品案件，經本院以八十七年度毒聲字第一
    二五一號裁定送觀察、勒戒後，認有繼續施用毒品之傾向，
    復經本院以八十七年度毒聲字第一八七九號裁定令入戒治處
    所施以強制戒治，嗣由本院以八十八年度毒聲字第七九五號
    裁定停止戒治，所餘戒治期間付保護管束，復經本院以八十
    八年度毒聲字第五一八六號裁定撤銷停止戒治，於民國八十
    九年六月九日執行完畢，並由臺灣板橋地方法院檢察署檢察
    官以八十九年度戒毒偵字第四五四號為不起訴處分確定。又
    因施用毒品案件，經本院以九十年度毒聲字第二一五四號裁
    定令入戒治處所施以強制戒治，嗣由本院以九十一年度毒聲
    字第四二九號裁定停止戒治，所餘戒治期間付保護管束，復
    經本院以九十一年度毒聲字第二０五一號裁定撤銷停止戒治
    ，於九十二年一月二十三日執行完畢，此部分同時涉及刑案
    部分，亦經本院以九十年度簡上字第二四０號判處有期徒刑
    六月確定，與其又因施用毒品案件，經本院以九十二年度訴
    字第二二號判處有期徒刑七月確定之刑接續執行，於九十三
    年一月三十一日執行完畢。再因施用第一、二級毒品案件，
    經臺灣臺北地方法院以九十三年度訴字第一六二四號判處有
    期徒刑八月、七月，定其應執行有期徒刑一年二月確定，與
    其又因施用第一、二級毒品案件，經本院以九十四年度訴字
    第二七三四號判處有期徒刑十月、九月，定其應執行有期徒
    刑一年五月確定，並經本院以九十六年度聲減字第八十四號
    裁定減為有期徒刑五月、四月又十五日，定其應執行有期徒
    刑八月十五日之刑接續執行，於九十六年七月十六日執行完
    畢。又因偽造文書案件，經臺灣桃園地方法院以九十五年度
    訴字第二四二０號判處有期徒刑八月確定，嗣經該院以九十
    六年度聲減字第九四二六號裁定減為有期徒刑四月確定，於
    九十七年一月二十九日執行完畢。詎仍不知悛悔，其明知海
    洛因、甲基安非他命係業經公告列為毒品危害防制條例第二
    條第二項第一、二款之第一、二級毒品，不得非法持有、施
    用，詎仍未戒除施用毒品習性，復各基於施用第一、二級毒
    品海洛因、甲基安非他命（起訴書誤載為安非他命）之犯意
    ，分別於九十七年九月十四日晚間六時許、同日晚間七時許
    （起訴書均誤載為九十七年九月十四日二十時許），在臺北
    縣永和市○○路一０四巷五號五樓（頂樓加蓋五０二室）居
    處，分別施用第一級毒品海洛因及第二級毒品甲基安非他命
    各一次。嗣於九十七年九月十四日晚間八時四十五分許，在
    上址為警查獲。嗣經警依法對其採集尿液送驗後，始查悉上
    情。
二、案經臺北縣政府警察局中和分局報告臺灣板橋地方法院檢察
    署檢察官偵查起訴。
    理  由
壹、程序事項：
    被告甲○○所犯係死刑、無期徒刑或最輕本刑為三年以上有
    期徒刑以外之罪，亦非屬高等法院管轄第一審之案件，其於
    準備程序中就被訴事實為有罪之陳述，經本院告知簡式審判
    程序之旨，並聽取公訴人及被告之意見後，經本院合議庭認
    為適宜，乃依刑事訴訟法第二百七十三條之一第一項規定，
    裁定由受命法官獨任進行簡式審判程序，先予敘明。
貳、實體事項：
一、上揭犯罪事實，業據被告於本院審理中供承不諱，且被告於
    前揭查獲時地為警依法對其採集之尿液經送請臺灣檢驗科技
    股份有限公司以酵素免疫分析法（EIA） 初步檢驗及氣相層
    析質譜儀分析法（GC/MS） 確認檢驗結果，確呈鴉片類（嗎
    啡）及安非他命類（安非他命及甲基安非他命）陽性反應，
    此有該公司出具之九十七年九月三十日濫用藥物檢驗報告一
    紙在卷可參（參見偵卷第二九頁）。綜上所述，足認被告之
    自白核與事實相符，應可採為論罪科刑之依據。按施用第一
    、二級毒品為犯罪行為，毒品危害防制條例第十條定有處罰
    明文。故施用第一、二級毒品者，依前揭規定本應科以刑罰
    。惟基於刑事政策，對合於一定條件之施用者，則依同條例
    第二十條、第二十三條之規定，施以觀察、勒戒及強制戒治
    之保安處分。又毒品危害防制條例於九十二年七月九日修正
    公布，自九十三年一月九日施行，其中第二十條、第二十三
    條將施用毒品之刑事處遇程序，區分為「初犯」及「五年內
    再犯」、「五年後再犯」。依其立法理由之說明：「初犯」
    ，經觀察、勒戒或強制戒治後，應為不起訴處分或不付審理
    之裁定；經觀察、勒戒或強制戒治執行完畢釋放後，「五年
    內再犯」者，因其再犯率甚高，原實施之觀察、勒戒及強制
    戒治既已無法收其實效，爰依法追訴或裁定交付審理。至於
    經觀察、勒戒或強制戒治執行完畢釋放後，「五年後再犯」
    者，前所實施之觀察、勒戒或強制戒治已足以遮斷其施用毒
    品之毒癮，為期自新及協助其斷除毒癮，仍適用「初犯」規
    定，先經觀察、勒戒或強制戒治之程序。從而依修正後之規
    定，僅限於「初犯」及「五年後再犯」二種情形，始應先經
    觀察、勒戒或強制戒治程序。倘被告於五年內已再犯，經依
    法追訴處罰，縱其第三次（或第三次以上）再度施用毒品之
    時間，在初犯經觀察、勒戒或強制戒治執行完畢釋放五年以
    後，已不合於「五年後再犯」之規定，且因已於「五年內再
    犯」，顯見其再犯率甚高，原實施觀察、勒戒或強制戒治，
    已無法收其實效，即應依該條例第十條處罰（最高法院九十
    七年度第五次刑事庭會議決議意旨可資參照）。查本件被告
    前因施用毒品案件，經本院以八十七年度毒聲字第一二五一
    號裁定送觀察、勒戒後，認有繼續施用毒品之傾向，復經本
    院以八十七年度毒聲字第一八七九號裁定令入戒治處所施以
    強制戒治，嗣由本院以八十八年度毒聲字第七九五號裁定停
    止戒治，所餘戒治期間付保護管束，復經本院以八十八年度
    毒聲字第五一八六號裁定撤銷停止戒治，於八十九年六月九
    日執行完畢，並由臺灣板橋地方法院檢察署檢察官以八十九
    年度戒毒偵字第四五四號為不起訴處分確定。又因施用毒品
    案件，經本院以九十年度毒聲字第二一五四號裁定令入戒治
    處所施以強制戒治，嗣由本院以九十一年度毒聲字第四二九
    號裁定停止戒治，所餘戒治期間付保護管束，復經本院以九
    十一年度毒聲字第二０五一號裁定撤銷停止戒治，於九十二
    年一月二十三日執行完畢，此部分同時涉及刑案部分，亦經
    本院以九十年度簡上字第二四０號判處有期徒刑六月確定。
    又因施用毒品案件，經本院以九十二年度訴字第二二號判處
    有期徒刑七月確定。再因施用第一、二級毒品案件，經臺灣
    臺北地方法院以九十三年度訴字第一六二四號判處有期徒刑
    八月、七月，定其應執行有期徒刑一年二月確定。又因施用
    第一、二級毒品案件，經本院以九十四年度訴字第二七三四
    號判處有期徒刑十月、九月，定其應執行有期徒刑一年五月
    確定，並經本院以九十六年度聲減字第八十四號裁定減為有
    期徒刑五月、四月又十五日，定其應執行有期徒刑八月十五
    日一節，此有臺灣高等法院被告前案紀錄表一份在卷可參，
    被告既曾於前揭強制戒治執行完畢釋放後五年內再犯施用毒
    品案件而經依法追訴處罰，且於本件中，又係於九十七年九
    月十四日下午六時許、同日下午七時許，有分別施用第一、
    二級毒品海洛因、甲基安非他命之犯行，即非屬毒品危害防
    制條例第二十條第三項所定「五年後再犯」之情形，揆諸前
    開決議意旨及說明，自應逕行追訴處罰。從而，本件事證已
    臻明確，被告犯行洵堪認定，應予依法論科。
二、核被告所為，係犯毒品危害防制條例第十條第一項之施用第
    一級毒品海洛因罪、同條第二項之施用第二級毒品甲基安非
    他命罪。被告各持有第一、二級毒品海洛因及甲基安非他命
    後，進而施用，其各持有之低度行為應被其各施用之高度行
    為所吸收，均不另論罪。被告所犯施用第一、二級毒品海洛
    因及甲基安非他命二罪間，犯意各別，罪名互殊，應予分論
    併罰。又被告前因偽造文書案件，經臺灣桃園地方法院以九
    十五年度訴字第二四二０號判處有期徒刑八月確定，嗣經該
    院以九十六年度聲減字第九四二六號裁定減為有期徒刑四月
    確定，於九十七年一月二十九日執行完畢，此有臺灣高等法
    院被告前案紀錄表一份在卷可參，其前受有期徒刑之執行完
    畢，於五年以內故意再犯本件有期徒刑以上之二罪，各為累
    犯，應各依刑法第四十七條第一項規定，各加重其刑。爰審
    酌被告屢犯不改，顯見其意志不堅，缺乏勒戒動機，其施用
    毒品足以導致精神障礙、性格異常，甚至造成生命危險，戕
    害一己之身體健康，惟其犯後尚能坦承犯行，態度尚稱良好
    等一切情狀，分別量處如主文所示之刑，並定其應執行之刑
    。至本件中雖另有扣得第一級毒品海洛因五包（總淨重二點
    六公克）、第二級毒品甲基安非他命八包（總淨重二十三點
    二七公克）等物，惟該等物品因屬於檢察官另案偵辦被告涉
    嫌販賣毒品犯嫌之證物，故於本件中爰不另為沒收銷燬之諭
    知，併予敘明。
據上論斷，應依刑事訴訟法第二百七十三條之一第一項、第二百
九十九條第一項前段，毒品危害防制條例第十條第一項、第二項
，刑法第十一條前段、第四十七條第一項、第五十一條第五款，
判決如主文。
本案經檢察官蘇振文到庭執行職務。
中    華    民    國    97    年    12    月    31    日
                  刑事第六庭    法  官  林家賢
上列正本證明與原本無異。
如不服本判決，應於判決送達後十日內，向本院提出上訴書狀，
並應敘述具體理由；其未敘述上訴理由者，應於上訴期間屆滿後
二十日內向本院補提理由書（均須按他造當事人之人數附繕本）
「切勿逕送上級法院」。
                                書記官  林政良
中    華    民    國    97    年    12    月    31    日
附錄本判決論罪科刑法條：
毒品危害防制條例第十條：
施用第一級毒品者，處六月以上五年以下有期徒刑。
施用第二級毒品者，處三年以下有期徒刑。


司法院資訊處製作；財團法人民間司法改革基金會備份。
